臺灣高雄地方法院民事判決
111年度雄簡字第1436號
原      告  中南海保全股份有限公司

法定代理人  陳俊宏  
訴訟代理人  謝涵庭  
            呂偵祥  
被      告  文藻維納斯管理委員會

法定代理人  呂彩銀  
上列當事人間請求給付保全服務費事件，本院於民國111年9月6
日言詞辯論終結，判決如下：
    主  文
被告應給付原告新臺幣參拾貳萬元，及自民國一一一年二月十一
日起至清償日止，按週年利率百分之五計算之利息。
原告其餘之訴駁回。
訴訟費用由被告負擔五分之四，餘由原告負擔。
本判決第一項得假執行；但被告如以新臺幣參拾貳萬元為原告預
供擔保後，得免為假執行。
    事實及理由
一、原告主張：兩造於民國110年1月31日簽立駐衛保全服務契約
    ，約定由原告提供高雄市○○區○○街00號之文藻維納斯大樓（
    下稱系爭大樓）之保全服務，服務期間自110年2月1日至111
    年1月31日，每月服務費用為新臺幣（下同）13萬元（下稱
    系爭契約）。詎被告於110年10月22日發文通知原告，片面
    提前於110年10月31日終止系爭契約。然被告迄今尚積欠110
    年10月之服務費用13萬元未給付。又依系爭契約第13條約定
    ，被告任意終止租約，應給付原告2個月服務費用額之懲罰
    性違約金，被告另須給付26萬元違約金予原告。是被告共須
    給付原告39萬元。爰依系爭契約提起本件訴訟等語，並聲明
    ：被告應給付原告39萬元，及自支付命令送達翌日起至清償
    日止，按週年利率5％計算之利息。
二、被告則以：原告未依系爭契約約定為原告提供公共意外責任
    保險，業經被告催促始於110年9月3日投保，顯有違約情形
    。又訴外人即原告員工姚書麟遭原告辭退，而與被告有勞資
    爭議，致被告支出勞資爭議調解金。另原告曾於110年4月間
    向被告表示被告可自行更換保全公司，兩造契約即應終止，
    並無懲罰性違約金之問題等語，資為抗辯，並聲明：㈠原告
    之訴駁回。㈡如受不利判決，願供擔保請准宣告免為假執行
    。
三、經查，兩造於110年1月31日簽立系爭契約，有系爭契約在卷
    可稽（見本院卷第11至16頁），且為兩造所不爭執，堪信為
    真實。
四、本院之判斷：
　　原告另主張被告應給付原告13萬元服務費用及26萬元懲罰性
    違約金等節，則為被告所否認，並以前詞置辯，是本院應審
    酌者厥為：原告請求被告給付39萬元，有無理由？茲論述如
    下：
　　㈠經查，系爭契約第5、6條約定，兩造契約服務期間自110年
      2月1日起至111年1月31日，每月服務費用為13萬元，有系
      爭契約可查（見本院卷第12頁）。次查，被告於110年10
      月22日以原告未投保公共意外責任險等為由，發函告知原
      告於110年10月31日終止系爭租約，有被告110年10月22日
      文藻管委字第1101022號函附卷可參（見本院卷17頁），
      原告並自陳於110年10月31日前收受上開函文（見本院卷
      第175頁），堪認系爭契約業於110年10月31日經被告提前
      終止。又被告迄未給付110年10月之服務費用予原告，有
      兩造LINE對話紀錄可佐（見本院卷第105、107頁），此復
      為被告所不否認（見本院卷第175頁），是原告請求被告
      給付系爭契約終止前之110年10月服務費用13萬元，自屬
      有據。再查，系爭契約第13條第1項約定：甲方（即被告
      ）任意終止本契約者，應給付乙方（即原告）相當於2個
      月駐衛保全費用之懲罰性違約金，是系爭契約既經被告提
      前終止，依前揭約定，原告請求被告給付懲罰性違約金，
      亦屬有理。
　　㈡被告雖辯稱原告遲至110年9月3日始為系爭大樓投保公共意
      外責任險，且保險金額未達4,500萬元，顯有違約情事等
      語，並提出系爭大樓公共意外責任保險單為憑（見本院卷
      第103頁）。惟查，系爭契約回饋方案第2項係約定：原告
      應提供系爭大樓1,500萬元保全責任險暨3,000萬元之公共
      意外險之保障，共計4,500萬元（見本院卷第101頁），足
      認原告依約須提供之公共意外責任保險之金額為3,000萬
      元，並非被告主張之4,500萬元。而原告業自109年9月3日
      至111年9月3日為系爭大樓投保3,000萬元之公共意外責任
      保險，有公共意外責任保險單可徵（見本院卷第103、181
      頁），上開保險期間涵蓋系爭契約之服務期間（即110年2
      月1日至111年1月31日），保險金額亦符系爭契約所約定
      之3,000萬元，堪認原告有依約投保公共意外責任保險，
      並無違約情事甚明。又系爭契約第9條約定：乙方應依保
      全業法第9條規定投保責任保險，乙方經甲方之請求，應
      提供該保險單影本（見本院卷第13頁）。而保全業法第9
      條係規定：保全業因執行保全業務，應負賠償之責任，應
      向金融監督管理委員會核准之保險公司投保責任保險；其
      投保金額，由中央主管機關定之。前項責任保險，應於開
      業前辦理投保，未經中央主管機關同意，不得中途退保。
      則保全業法第9條所規定者，係要求保全業者須為其執行
      保全業務所生賠償責任，預先投保責任保險，以確保因保
      全業者執行業務所受損受之被害人得獲取賠償，其性質屬
      保全業者為其個人或事業體所須自行投保之保險，要與被
      告主張之公共責任意外險，係為分散系爭大樓公共意外賠
      償責任之性質，要屬有別，此部分保險應為系爭契約回饋
      方案第2項所指之1,500萬元保全責任險。又原告於109年9
      月18日至111年9月18日均有依保全業法規定投保1,500萬
      元之保全業責任保險，有原告所提保全業責任保險單可徵
      （見本院卷第153、155頁），堪認原告亦有依約投保保全
      業責任保險，並無何違約情事。是被告抗辯原告未依約為
      系爭大樓投保公共責任意外險，容有誤會。
　　㈢被告雖又辯稱原告辭退其員工姚書麟，致與被告生勞資爭
      議等語。然查，姚書麟係於110年3月15日向高雄市政府勞
      工局申請勞資爭議調解，其主張之事實為：系爭大樓於10
      3年2月1日至110年1月自行聘任其擔任保全，但薪資未達
      基本工資應予補償，亦未依法為其投保勞健保，而未每月
      提撥勞工退休金6％等語，嗣經被告給付12萬元予姚書麟以
      平紛爭等情，有勞資爭議調解資料、被告匯款紀錄存卷足
      考（見本院卷第137至143頁），洵堪認定此係被告與姚書
      麟間內部僱傭關係所生之爭議，要與原告本件請求無涉，
      自難認被告前開所辯為可採。
　　㈣至被告另辯稱原告於110年4月間即向被告表示可更換保全
      公司，系爭契約即為終止，不生何懲罰性違約金之問題，
      並提出原告張貼於系爭大樓之公告為佐（見本院卷第145
      頁）。惟上開公告係載明：「．．．另若大樓住戶也認為中
      南海保全公司每月服務費130,000元費用太高，亦歡迎住
      戶可自行洽詢其他保全公司訪價並請委員會重新招標聘僱
      。」，探究原告之真意，應係指系爭大樓住戶如認兩造約
      定之服務費用過高，得另詢價請被告聘僱其他保全公司並
      請被告終止系爭契約。是於被告實際向原告提出欲更換保
      全公司並終止系爭契約之意思表示前，尚難認原告於公布
      上開公告時即有主動終止系爭契約之意。且被告嗣後另行
      於110年10月22日發函向原告表示提前終止系爭契約，如
      原告業已終止系爭契約，被告應無再行表示欲提前終止契
      約之理，自難認系爭契約於110年4月間公告張貼時即經原
      告終止。是被告所辯，要無足取。
　　㈤末按約定之違約金額過高者，法院得依職權減至相當之數
      額，為民法第252條所明定。而契約當事人約定之違約金
      是否過高，應依一般客觀之事實、社會經濟狀況、當事人
      實際上所受損害及債務人如能如期履行債務時，債權人可
      享受之一切利益為衡量標準，庶符實情而得法理之平（最
      高法院95年度台上字第1095號民事判決意旨可參）。經查
      ，系爭契約既經被告提前終止，原告依系爭契約第13條第
      1項約定，得請求被告給付懲罰性違約金2個月服務費用金
      額之違約金即26萬元。而上開違約金，係為填補原告因被
      告提前終止契約而喪失原定契約期間預期之收益。則本院
      參酌被告終止系爭契約時，原定契約期間僅剩餘3個月（1
      10年11月1日至111年1月31日），而系爭契約性質屬委任
      契約，被告依法本亦得任意終止契約，是本院審酌兩造履
      約情形、原告所受損失等其他一切情事，認違約金應酌減
      至19萬元為宜。是原告共得請求被告給付29萬元（計算式
      ：110年10月服務費用13萬元＋違約金19萬元＝32萬元）。
五、綜上所述，原告依系爭契約，請求被告應給付原告32萬元及
    自支付命令送達翌日（即111年2月11日）起至清償日止，按
    週年利率5％計算之利息，為有理由，應予准許。逾此範圍之
    請求，為無理由，應予駁回。
六、本判決原告勝訴部分，係依民事訴訟法第427條訴訟適用簡
    易程序所為被告敗訴之判決，爰依同法第389條第1項第3款
    之規定，依職權宣告假執行。又被告亦陳明受不利判決部分
    願供擔保，請准免為假執行，爰依民事訴訟法第392條第2 
    項規定，宣告被告預供擔保免為假執行之金額。
七、本件事證已臻明確，兩造其餘攻擊防禦方法及所提證據，核
    與判決結果不生影響，爰不逐一論述，併此敘明。
八、訴訟費用負擔之依據：民事訴訟法第79條。
中　　華　　民　　國　　111 　年　　9 　　月　　27　　日
                  高雄簡易庭　法　官  陳安信
以上正本係照原本作成。
如對本判決上訴，須於判決送達後20日內向本院提出上訴狀。如
委任律師提起上訴者，應一併繳納上訴審裁判費。
中　　華　　民　　國　　111 　年　　9 　　月　　27　　日
                              書記官  蔡妮君